【裁判字號】    97,上訴,4702
【裁判日期】    980422
【裁判案由】    偽造文書等
【裁判全文】
臺灣高等法院刑事判決                97年度上訴字第4702號
上  訴  人  臺灣板橋地方法院檢察署檢察官
上  訴  人
即  被  告  辛○○
選任辯護人  黃銀河律師
被      告  卯○
                    （現於台灣雲林第二監獄執行中）
上列上訴人因被告偽造文書等案件，不服臺灣板橋地方法院96年
度訴字第3202號，中華民國97年7月17日第一審判決（起訴案號
：臺灣板橋地方法院檢察署96年度偵字第3383號），提起上訴，
本院判決如下：
    主  文
原判決關於共同行使偽造私文書有罪部分暨定應執行刑部分均撤
銷。
卯○、辛○○共同行使偽造私文書，足以生損害於他人，各處有
期徒刑陸月，減為有期徒刑月，如附表編號一、二、三、四所
示之偽造署押沒收；又共同行使偽造私文書，足以生損害於他人
，各處有期徒刑陸月，減為有期徒刑月，如附表編號五、六所
示之偽造署押沒收；又共同行使偽造私文書，足以生損害於他人
，各處有期徒刑陸月，減為有期徒刑月，如附表編號七所示之
偽造署押沒收。各應執行有期徒刑捌月，如附表所示之偽造署押
均沒收。
其他上訴駁回。
    事  實
一、卯○、辛○○二人或與王萍（另由臺灣台北地方法院檢察署
    偵辦中）三人共同意圖為自己不法所有，並基於詐欺取財及
    行使偽造私文書之犯意聯絡與行為分擔，分別為以下犯行：
  (一)卯○、辛○○二人以不詳方式，取得范熒柏於民國九十五年
    十一月四日上午於臺北松山火車站所遺失，卡號為0000
    000000000000號（發卡銀行為第一銀行）之信
    用卡，與王萍於同日中午十一時至十二時許，至址設於臺北
    縣板橋市○○路○段一五二號遠東百貨公板橋分公司，由卯
    ○將范熒柏上開信用卡交予王萍，冒用為真正持卡人范熒柏
    本人，而接續四次持前開第一銀行所發行之信用卡刷卡消費
    ，並在簽帳單上偽造范熒柏之名義簽名後交給不知情之店員
    予以行使，使不知情之店員陷於錯誤，誤以為是真正持卡人
    范熒柏而任其消費，共計消費四萬二千二百一十六元，足以
    生損害於各該發卡銀行及范熒柏。
  (二)卯○、辛○○二人以不詳方式，取得丑○○於民國九十六年
    一月十二日上午於臺北火車站所遺失，卡號分別為0000
    000000000000號（發卡銀行為聯邦銀行）、0
    000000000000000號（發卡銀行為中國信託
    商業銀行）之信用卡，竟持該等信用卡，於同日中午十二時
    許，至址設於臺北縣板橋市○○○路一二０號之ＨＡＮＧＴ
    ＥＮ板橋店，由其中一人冒用為真正持卡人丑○○本人，而
    接續持前開聯邦銀行及中國信託商業銀行所發行之信用卡刷
    卡消費，並在簽帳單上偽造丑○○之名義簽名後交給不知情
    之店員鄭淑敏以行使，使不知情之店員陷於錯誤，誤以為是
    真正持卡人丑○○而任其消費，共計消費六千七百五十三元
    ，足以生損害於各該發卡銀行及丑○○。
  (三)卯○、辛○○二人以不詳方式，取得壬○○於九十六年二月
    十五日於臺北縣新店市○○路建國市場附近所遺失，卡號為
    0000000000000000號（發卡銀行為合作金
    庫銀行）之信用卡，竟持該等信用卡，於同日下午一時許，
    至址設於臺北縣永和市○○路三三二號老牛皮（ＬＡＮＥＷ
    ）永和中正二店，由其中一人冒用為真正持卡人壬○○本人
    ，而持前開信用卡刷卡消費，並在簽帳單上偽造壬○○之名
    義簽名後交給不知情之店員吳苗宙以行使，使不知情之店員
    陷於錯誤，誤以為是真正持卡人壬○○而任其消費，共計消
    費九千九百七十六元，足以生損害於發卡銀行及壬○○。
二、案經臺北市政府警察局移送臺灣板橋地方法院檢察署檢察官
    偵查起訴。
    理    由
甲、有罪部分：
壹、證據能力：
一、按被告以外之人於審判外之言詞或書面陳述，除法律有規定
    者外，不得作為證據。次按被告以外之人於審判外之陳述，
    經當事人於審判程序同意作為證據，法院審酌該言詞陳述或
    書面陳述作成時之情況，認為適當者，亦得為證據。當事人
    、代理人或辯護人於法院調查證據時，知有第159條第1項不
    得為證據之情形，而未於言詞辯論終結前聲明異議者，視為
    有前項之同意，刑事訴訟法第159條第1項及第159條之5分別
    定有明文。查證人范曾含稍、柯俊團於警詢中之證述，被告
    等人及其辯護人均表明不爭執其證據能力，本院審酌該等證
    據核無違法取證或證明力顯然過低之情事，依各該陳述作成
    時之狀況，並無不適當之情形，自均得為證據。
二、按被告以外之人於檢察事務官、司法警察官或司法警察調查
    中所為之陳述，與審判中不符時，其先前之陳述具有較可信
    之特別情況，且為證明犯罪事實存否所必要者，得為證據，
    刑事訴訟法第159條之2定有明文。除了必須為證明犯罪事實
    之必要者（即「必要性」要件）外，所謂「具有較可信之特
    別情況」（即「可信性」要件），係指證人於檢察事務官、
    司法警察官或司法警察調查中所為之陳述，與審判中不符，
    而其先前之陳述，從「客觀上外部附隨之環境或條件」加以
    比較觀察，有足以取代審判中反對詰問之可信性保證，而具
    有更可信之特別情況者而言，且此屬「證據能力」之要件審
    查，而非陳述內容「證明力」之判斷問題。亦即，應就詢問
    有無出於不正方法、陳述是否出於非任意性、該等筆錄之記
    載與錄音或錄影內容是否相符、接受詢問而為陳述之原因等
    各項客觀事實，為整體之判斷與考量。查證人即共犯王萍曾
    就盜刷范熒柏信用卡之事於警詢中作證，然其於原審到庭作
    證時，卻改稱沒有盜刷云云，則其於警詢中所為陳述，與審
    判中顯有不符之處，而被告二人亦否認此部分犯行，故王萍
    之警詢證詞當為證明被告等有無此部分犯行之必要關鍵證據
    。衡以王萍先前陳述因最接近於犯罪時點，在記憶猶新的情
    況下直接作成，陳述較為坦然，一般與事實較相近，事後即
    可能因記憶減弱或對被告有所顧忌，致有不清晰或陳述不符
    之現象發生。據此，證人王萍警詢供述之任意性可獲得確保
    ，審酌其為上開警詢陳述之外部附隨之客觀情狀，仍應認在
    「證據能力」之層次上，王萍之警詢證詞均具有較可信之特
    別狀況，因而具有證據能力。
三、按被告以外之人於偵查中向檢察官所為陳述，除顯有不可信
    之情況者外，得為證據，同法第159條之1第2項定有明文。
    偵查中對被告以外之人（包括證人、鑑定人、告訴人、被害
    人及共同被告等）所為之偵查筆錄，或被告以外之人向檢察
    官所提之書面陳述，性質上均屬傳聞證據。惟現階段刑事訴
    訟法規定檢察官代表國家偵查犯罪、實施公訴，依法其有訊
    問被告、證人及鑑定人之權，證人、鑑定人原則上均須具結
    ，而實務運作時，檢察官偵查中向被告以外之人所取得之陳
    述，原則上均能遵守法律規定，不致違法取供，其可信度極
    高，職是，被告以外之人前於偵查中已具結（或依法無庸具
    結）而為證述，除反對該項供述得具有證據能力之一方，已
    釋明「顯有不可信之情況」之理由外，應認該證人於偵查中
    之陳述具有證據能力。經查，本件證人王萍於檢察官偵查中
    所為之陳述，其未曾提及檢察官在偵查時有不法取供之情形
    ，亦未釋明上開供述有顯不可信之情況，依據上開說明，其
    於偵查中之證言自具有證據能力。
貳、實體部分：
一、訊據被告卯○及辛○○均矢口否認有何偽造文書及詐欺之行
    為，其辯稱其並不知情，也未到過現場云云。惟查，上揭犯
    罪事實業據證人范曾含稍、柯俊團、鄭淑敏、吳苗宙證述明
    確（分見九十六年度偵字第三三八三號二卷第九十六頁至第
    一百○一頁、同卷第一百九十六頁至第一百九十七頁、原審
    九十七年五月二十八日審判筆錄第三頁至第六頁、四月三日
    審判筆錄第四頁至第六頁），復有簽帳單七紙在卷可稽（見
    臺灣板橋地方法院檢察署九十六年度偵字第四七九八號卷第
    一百頁至第一０一頁、九十六年度偵字第三三八三號二卷第
    三十二頁至第三十五頁）；證人即共犯王萍亦於警詢時證稱
    ：95年11月4日我跟卯○、辛○○一起去逛街，後來到了板
    橋遠東百貨公司，他們兩人說要買手錶，於是我就跟他們上
    樓，到了一個賣手錶的專櫃，卯○、辛○○就開始挑選手錶
    ，他們挑選完後，卯○拿一張信用卡請我幫他結帳，他說信
    用卡是他親戚的，事後他還給我1千元說要請我吃飯，感謝
    我幫他刷卡，第一銀行信用卡持卡人「范熒柏」95年11月4
    日中午11時至12時許共4張簽帳單上之簽名是我簽署的等語
    （見九十六年度偵字第三三八三號卷二第二十四頁至第三十
    頁）；復於偵查中具結證稱：范熒柏的信用卡是卯○拿給我
    的，他叫我用信用卡刷卡簽名，卯○說是他叔叔等語。並徵
    諸被告等人明知其非被害人丑○○、壬○○及范熒柏本人，
    竟仍基於共同犯意聯絡，委由其中一人簽署他人姓名於簽帳
    單上，足認其等確實有偽造文書及詐欺之犯行，此情已足認
    定，所辯並不足採，證人即共犯王萍於原審審理時翻異前詞
    ，改稱未盜刷信用卡云云，無非迴護被告及為已身脫罪之詞
    ，不足採信。至被告辛○○之選任辯護人請求測謊及鑑定筆
    跡乙節，因事證已臻明確，核無必要，併此敘明。
二、按信用卡交易之過程，需持卡人向特約商店提示信用卡，由
    持卡人在簽帳單上簽名，確認交易之標的及金額，再由特約
    商店核對該信用卡之有效性及持卡人之身分同一性無訛後，
    特約商店即將該簽帳單送交聯合信用卡處理中心請款並轉知
    發卡機構撥款，故簽帳單具有持卡人與特約商店之交易契約
    性質，並具有持卡人經由聯合信用卡處理中心請求發卡機構
    撥款之請求書或指示文件之性質，非僅具有處理內部事務之
    傳票性質，且在信用卡簽帳單上偽簽姓名，單從形式上觀察
    ，即足以知悉持卡人已收受特約商店所交付之交易標的物，
    有收據之性質，故行為人冒用他人名義於信用卡簽帳單上簽
    名，應屬偽造私文書之行為。核被告二人所為，係犯刑法第
    二百十六條之行使刑法第二百十條之偽造私文書罪、及第三
    百三十九條第一項之詐欺取財罪，此二罪有刑法第五十五條
    想像競合之裁判上一罪關係，應從一重論以行使偽造私文書
    罪。被告等人偽造被害人三人簽名之部分，係偽造私文書之
    部分行為，而偽造私文書之低度行為，又為行使之高度行為
    所吸收，均不另論罪。被告二人或與共犯王萍三人就前開犯
    行有犯意聯絡及行為分擔，均為共同正犯。被告二人就前述
    偽造被害人丑○○、范熒柏署名並行使之部分，為接續犯，
    而被告二人就被害人丑○○、壬○○與范熒柏部分，犯意各
    別，行為互殊，應予分論併罰。
三、原審認被告罪證明確，據予論科，固非無見。惟查（一）被
    告二人與共犯王萍就偽造被害人范熒柏署名並行使部分，應
    予論罪，已如前述，原審就此部分為無罪諭知，自有未洽。
    （二）裁判前犯數罪均應減刑而未定執行刑者，就各罪依第
    二條、第四條、第六條至第八條規定減刑後，適用刑法第五
    十一條定其應執行刑，此觀中華民國九十六年罪犯減刑條例
    第十條之規定自明。原判決主文欄就各罪依上開條例減刑，
    雖無不合，惟其就原宣告刑定應執行刑後，再就應執行刑減
    刑，即有未洽。公訴人上訴意旨，指摘原判決就盜刷范熒柏
    信用卡部分，應予論罪，為有理由，其餘上訴則無理由；被
    告辛○○上訴意旨，仍執陳詞，否認犯罪云云，亦無理由，
    惟原判決既有上開可議之處，自應由本院就此部分予以撤銷
    改判。爰審酌被告二人犯罪所生之損害、犯後之態度及其他
    一切情狀，量處如主文第二項所示之刑。又本件被告二人犯
    罪時間係在九十六年四月二十四日以前，合於中華民國九十
    六年罪犯減刑條例之減刑要件，應依該條例第二條第一項第
    三款、第七條之規定，分別減輕其刑後，並定其應執行之刑
    。另如附表所示之於信用卡簽帳單上所偽造之署押，均應依
    刑法第二百十九條之規定，併予宣告沒收。
乙、無罪部分
一、公訴意旨另以：被告卯○、辛○○、牛樹茂、王萍與朱玉祥
    共同基於意圖為自己不法所有之犯意聯絡，結夥自九十五年
    （起訴書誤載為九十六年）九月二日起至九十六年二月十五
    日止，在臺北火車站等地，以阻擋、推擠等，乘人不注意之
    方式，竊取寅○○、丙○○、陳溫美華、己○○、庚○○、
    甲○○、丁○○、癸○○、歐陽雄傑、丑○○、戊○○及壬○○等人之財物得手後（詳細時間地點見起訴書附表一），
    旋基於偽造私文書、行使偽造私文書及詐欺取財之犯意連絡
    ，由被告卯○、辛○○、牛樹茂或朱玉祥持竊得之信用卡，
    自起訴書附表二所載之九十五年九月二日起，在臺北縣板橋
    市等地，冒用寅○○等人之名義，以各該信用卡之持卡人身
    分，至位於如附表二所示屈臣氏南雅店等特約商店消費場所
    消費行使，且於結帳時提示如起訴書附表二所示之信用卡，
    佯稱為信用卡之真正使用人，供各該特約商店不知情之店員
    持該信用卡在印錄機上刷卡辨識而行使之，並在前開店員所
    交付一式二聯屬私文書性質之簽帳單顧客存根聯之持卡人簽
    名欄上，偽簽「寅○○」等人之署押，以為「持卡人同意依
    照信用卡使用約定，一經使用或訂購物品均應按所示之全部
    金額，付款予發卡銀行」用意之證明，並交還前開店員而行
    使該簽帳單簽帳消費，使前開商店店員陷於錯誤，而將其等
    選購之物品及簽帳單第一聯交付收取，各該銀行亦誤認其即
    為信用卡持卡人而代為墊付簽帳款，足以生損害於寅○○等
    人、各該特約商店及銀行（以上部分應扣除前述犯罪事實欄
    中已認定被告卯○及辛○○成立犯罪之部分）。另被告卯○
    、辛○○、牛樹茂與朱玉祥以如起訴書附表三所示之信用卡
    購物部分，則因發卡銀行或商店發覺異常，而取消交易而詐
    欺未遂，因認被告卯○及辛○○此部分另涉刑法第三百二十
    條第一項之竊盜罪、第二百十六條之行使第二百十條之偽造
    私文書罪、第三百三十九條第一項詐欺取財罪等語。
二、按犯罪事實應依證據認定之，無證據不得認定犯罪事實；不
    能證明被告犯罪者，應諭知無罪判決，刑事訴訟法第一百五
    十四條第二項、第三百零一條第一項分別定有明文。次按事
    實之認定，應憑證據，如未能發現確實之證據，或證據不足
    以證明，自不能以推測或擬制之方法，以為裁判基礎；再犯
    罪事實所憑之證據，無論係直接證據或間接證據，其為訴訟
    上之證明，須於一般人均不致有所懷疑而得確信為真實之程
    度，始得據為有罪之認定，倘其證明尚未達此程度而尚有合
    理之懷疑存在時，本諸無罪推定原則，自應為被告無罪之諭
    知；又被告否認犯罪事實所持辯解縱使不能成立，除非有確
    實證據足以證明對於被告犯罪已無合理之懷疑外，不能遽為
    有罪之認定；刑事訴訟法規定被告有緘默權，被告基於不自
    證己罪原則，既無供述之義務，亦不負自證清白之責任，不
    能因被告未能提出證據資料證明其無罪，或對於被訴之犯罪
    事實不置可否，即認定其有罪，最高法院著有九十二年度台
    上字第二五七○號判決可資參考。從而，認定被告有罪之證
    據，定需達到使事實審審判之法官有「確信」之心證時（即
    英美法上Beyond a reasonable doubt） ，方得為被告有罪
    之判斷，若依負追訴犯罪職責之檢察官所提出之證據，尚無
    法使事實審法官有此程度之心證時，因法院僅有調查而無蒐
    集證據之義務（最高法院九十一年度台上字第五八四六號判
    決參照），且檢察官於訴訟上應負提出證據及說服之實質舉
    證責任，倘現存卷內證據尚未達有罪程度之確信時，自應為
    有利於被告之認定，最高法院亦著有九十二年台上字第一二
    八號判例可資參照。
三、本件公訴人認被告卯○及辛○○涉有前開犯嫌，無非係以被
    告卯○、辛○○之供述、證人寅○○、丙○○、子○○○（
    起訴書誤載為陳溫美華）、己○○、甲○○、范曾含稍、丁○○、癸○○、歐陽雄傑、丑○○、戊○○、壬○○於警詢
    時之證述，及證人鄭淑敏、李惠燕、陳曉晶、彭志聖、鄧麗
    品、劉翠紅、張家敏、乙○○、陳皓財（起訴書誤載為陳浩
    財）、劉怡杏、陳信良、陳世宗、柯俊團之證述及監視錄影
    畫面翻拍及信用卡簽單、銀行信用卡刷卡明細等為其依據，
    訊據被告卯○及辛○○堅詞否認有何公訴人所指之犯行，均
    辯稱並無竊盜及盜刷他人信用卡等語。經查：
  (一)就被訴竊盜之罪部分：
  1.本件檢察官雖以證人王萍、朱玉祥之供述為被告卯○及辛○○二人犯罪之證據。惟證人朱玉祥於原審審理中以證人身分
    具結作證後，否認曾經與被告卯○及辛○○竊盜及盜用他人
    信用卡之情（見原審九十七年三月十三日審判筆錄第八頁至
    第十一頁），是並不得以之作為被告卯○及辛○○二人犯罪
    之證據；證人王萍於原審審理中以證人身分具結作證後，同
    樣否認曾經有與被告卯○及辛○○為竊盜及盜用他人信用卡
    之情（見原審九十七年四月三日審判筆錄第八頁至第十頁）
    ，是同不得以之為被告卯○及辛○○二人犯罪。
  2.又檢察官雖以證人寅○○、丙○○、子○○○（起訴書誤載
    為陳溫美華）、己○○、甲○○、范曾含稍、丁○○、癸○○、歐陽雄傑、丑○○、戊○○、壬○○於警詢之供述為其
    依據，惟：
  上開證人中，己○○（見上開偵字第三三八三號卷一第一七
    二頁至第一七四頁）、癸○○（見上開偵字第三三八三號卷
     一第一七五頁至第一七七頁）、寅○○（見上開偵字第三
     三八三號卷二第五十一頁至第五十三頁）、范曾含稍（見
     上開偵字第三三八三號卷二第九十八頁至第一０一頁）、
     歐陽雄傑（見上開偵字第三三八三號卷二第一０四頁至第
     一０五頁）、丑○○（見上開偵字第三三八三號卷二第一
     ０八頁至第一一０頁）、丁○○（見上開偵字第三三八三
     號卷一第一六二頁至第一六四頁）、壬○○（見臺灣板橋
     地方法院檢察署九十六年度偵字第四七九八號卷第四十頁
     至第四十二頁），均未指述有看到被告卯○與辛○○有竊
     盜之情，當不得以渠等之證詞，即為被告卯○及辛○○不
     利之認定。
   證人子○○○固曾指訴朱玉祥涉案（見上開偵字第三三八
     三號卷二第七十六頁至第七十八頁），然由前述說明可知
     ，朱玉祥涉案難認與被告卯○與辛○○間，有何關係可言
     ，自亦難以其供述，為不利於被告卯○及辛○○不利之認
     定。
   證人丙○○於警詢中固曾指述被告卯○涉案（見上開偵字
     第三三八三號卷二第六十一頁至第六十三頁），然其於原
     審審理中，已明白表示並無法明確指出是何人所為（見原
     審九十七年二月二十一日審判筆錄第八頁），是亦不得以
     其警詢中之證詞，即為被告卯○及辛○○不利之認定。
   證人甲○○於警詢中固曾指訴被告卯○涉案（見上開偵字
     第三三八三號卷二第九十三頁至第九十六頁），然其於原
     審審理中除具體表明並無法明確指認是否是被告外，並表
     示當時指認時，警方人員係先拿一張單獨之照片給其辨識
     ，後來才拿其中照片給其辨識等語（見原審九十七年二月
     二十一日審判筆錄第十七頁至第二十頁）。而「按偵查中
     單一指認之禁止，目的在避免指認人因本身觀察能力、記
     憶能力之不確定性或因單一指認具有強烈之暗示性，可能
     產生誤導犯罪偵查方向及侵害被指認人權益之情形。且偵
     查中之指認係屬證人審判外之陳述，亦應受刑事訴訟法第
     一百五十九條傳聞法則之拘束，因此，若非採列隊選擇式
     之指認方式，難以確保偵查中指認之可信性，除有同法第
     一百五十九條之一至第一百五十九條之三之情形外，原則
     上不具證據能力」，最高法院著有九十六度台上字第五三
     五三號判決可資參照。由證人甲○○之證述中，可知當時
     警方人員係以單一指認之方式要求其指認，是本該等判決
     說明，自不得以甲○○於警詢中之供述為被告卯○及辛○○不利之認定。
   證人戊○○固亦曾於警詢中指訴被告卯○為行為人（見臺
     灣板橋地方法院檢察署九十六年度偵字第三三八三卷一第
     五十五頁），然其經原審傳喚未經到庭，本件復無刑事訴
     訟法第一百五十九條之三或同條之五之情事，當認其先前
     陳述並無證據能力，不得以其證詞為不利於被告卯○及辛○○不利之認定。
   3.綜上所述，由卷內證據所示，尚無從認定被告卯○及辛○○有何竊盜犯行。
  (二)就被訴盜刷他人信用卡部分（王萍證述與被告卯○及辛○○
    盜刷范熒柏信用卡部分除外）：
  1.本件檢察官雖以證人王萍、朱玉祥之供述為被告卯○及辛○○二人犯罪之證據。惟同前所述，由證人朱玉祥及王萍於原
    審審理中以證人身分具結作證後（分見原審九十七年三月十
    三日審判筆錄第八頁至第十三頁、同年四月三日審判筆錄第
    八頁至第十頁），均無從認定有檢察官所稱盜用他人信用卡
    之情，是並不得以之作為被告卯○及辛○○二人犯罪之證據
    。
  2.檢察官雖以證人鄭淑敏之證詞為認定被告卯○及辛○○犯罪
    之證據，惟證人鄭淑敏於原審審理中僅能明確指出上經原審
    認定有罪之九十六年一月十二日之部分（即犯罪事實一(二)）
    ，其餘部分並無法明確指出（見原審九十七年五月二十八日
    審判筆錄第三頁至第六頁），是當不得以其證言作為被告其
    他次犯行之證據。
  3.又檢察官雖以證人李惠燕、陳曉晶、彭志聖、鄧麗品、劉翠
    紅、張家敏、乙○○、陳皓財（起訴書誤載為陳浩財）、劉
    怡杏、陳信良、陳世宗之證述為其依據，惟：
  上開證人中，劉怡杏（見前揭偵字第三三八三號卷二第一四
    三頁至第一四五頁）、陳信良（見前揭偵字第三三八三號卷
    二第一五五頁至第一五七頁）、陳皓財（見前揭偵字第三三
    八三號卷一第一八三頁至第一八五頁）、陳世宗（見前揭偵
    字第三三八三號卷二第一七九頁至第一八一頁），及乙○○
    （見臺灣板橋地方法院檢察署九十六年度偵字第四七九八號
    卷第三十五頁至第三十七頁、前揭偵字第三三八三號卷二第
    一七九頁至第一八一頁），均未指述被告卯○及辛○○有持
    他人信用卡盜刷之情，是並不得以渠等之證詞，為不利於被
    告卯○及辛○○不利之認定。
  證人鄧麗品於偵查中固曾指述被告卯○及辛○○至其負責之
    櫃臺持他人之信用卡消費（見前揭偵字第三三八三號卷二第
    七十頁至第七十三頁），然其於原審審理中，已結證表示其
    並不是很確定是何人到現場消費等語（見原審九十七年二月
    二十一日審判筆錄第五頁至第六頁），是證人既已於原審審
    理中表示其無法確定，當不得以其偵查中之證述，即為不利
    於被告卯○及辛○○之認定。
  證人劉翠紅於偵查中固曾指述被告卯○及辛○○至其負責之
    櫃臺持他人之信用卡消費（見前揭偵字第三三八三號卷二第
    八十六頁至第八十九頁），然其於原審審理中，已明白表示
    當時警察是先以單一指認之方式要其指認，事實上其並無法
    明確指出當時消費之人為何人等語（見原審九十七年二月二
    十一日審判筆錄第十一頁至第十三頁），故參酌前述最高法
    院九十六年度台上字第五三五三號判決之見解，當不得以證
    人劉翠紅之證詞，為不利於被告卯○及辛○○之認定。至於
    證人彭志聖於偵查中固亦曾指述被告卯○至其負責之櫃臺持
    他人之信用卡消費（見前揭偵字第三三八三號卷一第一七八
    頁至第一八０頁、第二四一頁至第二四二頁），然其於原審
    審理中，同樣證稱其並無法確定是何人到場消費，而且，當
    時警察有拿照片給其辨識等語（見原審九十七年二月二十一
    日審判筆錄第二十一頁至第二十二頁），是本前述說明，同
    不得以之證詞，為不利於被告卯○及辛○○之認定。
  證人張家敏於偵查中固曾指述被告卯○及辛○○至其負責之
    櫃臺持他人之信用卡消費（見前揭偵字第三三八三號卷二第
    一二二頁至第一二四頁），然檢察官未聲請傳喚，本件復無
    刑事訴訟法第一百五十九條之三或同條之五之情事，當認其
    先前陳述並無證據能力，不得以其證詞為不利於被告卯○及
    辛○○不利之認定。
  證人陳曉晶於警詢及偵查中固曾證述被告卯○及辛○○曾於
    九十六年一月二十日至其服務之環球購物中心消費，但其已
    證稱當時實際刷卡消費之人係年約七十歲之男子等語（分見
    前揭偵字第三三八八號卷一第三十二頁至第三十四頁、第一
    五六頁至第一五八頁），是該等實際刷卡之人顯非被告卯○
    及辛○○，並不得以其證詞為不利於被告卯○及辛○○之認
    定。
  李惠燕固於警詢中指述牛樹茂曾持他人之信用卡至其服務之
    店內消費等語（見前揭偵字第四七九八號卷第五十六頁至第
    五十八頁），然因被告牛樹茂尚未到案，由證人李惠燕之證
    述中，亦無從得知牛樹茂與被告卯○、辛○○間有何關係，
    當不得以之證詞，即為不利於被告卯○及辛○○之認定。
  至於檢察官所提出之監視錄影畫面翻拍照片，由該等照片上
    並無法明確指認出行為人為何人，並不得以之為被告卯○及
    辛○○犯罪之證據。
  又檢察官固以信用卡簽單及銀行信用卡刷卡明細表為其證據
    ，然該等證據僅能證明有人盜刷信用卡而已，尚無從證明盜
    刷之人即為被告卯○及辛○○，是並不得以之為被告卯○及
    辛○○犯罪之證據。
  4.綜上所述，由卷內所存證據，並無從認定被告卯○及辛○○
    有檢察官所指冒用他人信用卡之偽造文書及詐欺取財之犯行
    。
四、綜上所述，依卷內所存之證據，並無從認定被告二人有前述
    竊盜及冒用他人信用卡之偽造文書及詐欺取財之犯行，是本
    諸前述說明，此等部分均應為被告有利之認定，而為無罪之
    諭知。公訴人上訴意旨，仍執陳詞，認被告等人有起訴書所
    載之各項竊盜及偽造文書犯行。惟查：證據之取捨與證據之
    證明力如何，均屬事實審法院得自由裁量、判斷之職權，茍
    其此項裁量、判斷，並不悖乎通常一般人日常生活經驗之定
    則或論理法則，又於判決內論敘其何以作此判斷之心證理由
    者，即不得任意指摘其為違法。茲原判決已詳敘就卷內證據
    調查之結果，而為綜合判斷、取捨，認公訴人所提之證據均
    不足證明被告2人有公訴意旨所指之竊盜、偽造文書犯行，
    其得心證的理由已說明甚詳，且所為論斷從形式上觀察，亦
    難認有違背經驗法則、論理法則，或有其他違背法令之情形
    ，自不容任意指為違法。檢察官提起上訴，仍執前開情詞，
    並對於原審取捨證據及判斷其證明力職權之適法行使而為爭
    執，指摘原判決不當，其上訴為無理由，應以駁回。
據上論斷，應依刑事訴訟法第三百六十九條第一項前段、第三百
六十四條、第二百九十九條第一項前段、第三百六十八條，刑法
第二十八條、第二百十六條、第二百十條、第三百三十九條第一
項、第五十五條、第五十一條第五款、第九款、第二百十九條，
中華民國九十六年罪犯減刑條例第二條第一項第三款、第七條，
判決如主文。
本案經檢察官鄭龍照到庭執行職務。
中    華    民    國    98    年     4    月    22    日
                  刑事第一庭審判長法  官  葉騰瑞
                                  法  官  王炳梁
                                  法  官  莊明彰
以上正本證明與原本無異。
如不服本判決，應於收受送達後10日內向本院提出上訴書狀，其
未敘述上訴之理由者並得於提起上訴後10日內向本院補提理由書
（均須按他造當事人之人數附繕本）「切勿逕送上級法院」。
                                  書記官  吳金來
中    華    民    國    98    年     4    月    22    日
附錄：本案論罪科刑法條全文
中華民國刑法第216條
（行使偽造變造或登載不實之文書罪）
行使第 210 條至第 215 條之文書者，依偽造、變造文書或登載
不實事項或使登載不實事項之規定處斷。
中華民國刑法第210條
（偽造變造私文書罪）
偽造、變造私文書，足以生損害於公眾或他人者，處 5 年以下有
期徒刑。
中華民國刑法第339條
（普通詐欺罪）
意圖為自己或第三人不法之所有，以詐術使人將本人或第三人之
物交付者，處5年以下有期徒刑、拘役或科或併科1千元以下罰金
。
以前項方法得財產上不法之利益或使第三人得之者，亦同。
前二項之未遂犯罰之。
 附  表
┌────┬──────────┬──────────┐
│編  號  │應沒收之署押        │沒收之依據          │
├────┼──────────┼──────────┤
│  一    │九十五年十一月四日持│刑法第二百十九條    │
│        │范熒柏所有0000000000│                    │
│        │373103號信用卡所偽簽│                    │
│        │之「范熒柏」署名    │                    │
├────┼──────────┼──────────┤
│        │九十五年十一月四日持│刑法第二百十九條    │
│ 二     │范熒柏所有0000000000│                    │
│        │373103號信用卡所偽簽│                    │
│        │之「范熒柏」署名    │                    │
├────┼──────────┼──────────┤
│ 三     │九十五年十一月四日持│刑法第二百十九條    │
│        │范熒柏所有0000000000│                    │
│        │373103號信用卡所偽簽│                    │
│        │之「范熒柏」署名    │                    │
├────┼──────────┼──────────┤
│ 四     │九十五年十一月四日持│刑法第二百十九條    │
│        │范熒柏所有0000000000│                    │
│        │373103號信用卡所偽簽│                    │
│        │之「范熒柏」署名    │                    │
├────┼──────────┼──────────┤
│        │九十六年一月十二日持│刑法第二百十九條    │
│ 五     │丑○○所有0000000000│                    │
│        │759905號信用卡所偽簽│                    │
│        │之「丑○○」署名    │                    │
├────┼──────────┼──────────┤
│        │九十六年一月十二日持│刑法第二百十九條    │
│ 六     │丑○○所有0000000000│                    │
│        │564573號信用卡所偽簽│                    │
│        │之「丑○○」署名    │                    │
├────┼──────────┼──────────┤
│ 七     │九十六年二月十五日持│刑法第二百十九條    │
│        │壬○○所有0000000000│                    │
│        │054106號信用卡所偽簽│                    │
│        │之「壬○○」署名    │                    │
└────┴──────────┴──────────┘


司法院資訊處製作；財團法人民間司法改革基金會備份。
